【裁判字號】    92,家抗,4
【裁判日期】    920121
【裁判案由】    指定遺產管理人
【裁判全文】
臺灣高等法院臺中分院民事裁定      九十二年度家抗字第四號
      抗  告  人  財政部國有財產局
      法定代理人  甲○○
      代  理  人  丁○○
      複  代理人  乙○○
      法定代理人  丙○○
右抗告人因與相對人間指定遺產管理人事件，對於中華民國九十一年十月十六日臺灣
苗栗地方法院九十一年度家聲字第二十三號所為裁定提起抗告，本院裁定如左：
      主      文
原裁定廢棄，發回臺灣苗栗地方法院更為裁定。
      理      由
一、抗告意旨略稱：(1)依苗栗縣苗栗市戶政事務所函及附件得知，被繼承人劉盧玉英
    之配偶死亡且無子女，惟卷內並無繼承系統表及相關戶籍資料顯示，被繼承人劉
    盧玉英是否尚存依民法第一千一百三十八條第一項第二款、第三款、第四款之其
    他法定繼承人存在。(2)又被繼承人劉盧玉英遺有持分土地，大部分土地均已遭查
    封及禁止處分登記，且設定地上權或抵押權在案，依經驗法則推知被繼承人劉盧
    玉英之遺債大於遺產，則國庫對其遺產已無期待利益，倘無遺產可歸屬國庫，自
    應避免指定抗告人為遺產管理人，為其抗告理由。
二、按遺產繼承人，除配偶外，依(1)直系血親卑親屬；(2)父母；(3)兄弟姊妹；(4)祖父
    母順序定之。次按，繼承開始時，繼承人之有無不明者，由親屬會議於一個月內
    選定遺產管理人，並將繼承開始及選定遺產管理人之事由，向法院報明。又無親
    屬會議或親屬會議未於前條所定期限內選定遺產管理人者，利害關係人或檢察官
    ，得聲請法院選任遺產管理人，並由法院依前項規定為公示催告，民法第一千一
    百三十八條、第一千一百七十七條、第一千一百七十八條第二項分別定有明文。
    而所謂繼承開始時繼承人有無不明，係指戶籍簿上無可知之配偶、直系血親卑親
    屬、父母、祖父母或兄弟姊妹或雖有之而皆為繼承之拋棄而言（最高法院八十三
    年度臺上字第三二九三號判決參照）。查被繼承人劉盧玉英死亡時，其配偶雖早
    已死亡且無子女，惟依附卷之戶籍謄本記載被繼承人劉盧玉英尚有妹妹盧桂英、
    盧春英，該二人於民國九十年五月二十四日仍辦理更正手續，渠等現在是否為被
    繼承人劉盧玉英依民法第一千一百三十八條第一項第三款規定之其他法定繼承人
    ？原審法院未予審酌，遽依相對人之聲請，選任抗告人為遺產管理人，自有未洽
    。抗告意旨，指摘原裁定不當，求予廢棄，非無理由，應由本院予以廢棄，發回
    原審法院就前開事項，就近詳加調查審酌，另為適法處理。
三、據上論結，本件抗告為有理由，依非訟事件法第二十八條，民事訴訟法第四百九
    十二條第二項，裁定如主文。
中      華      民      國    九十二    年      一      月    二十一    日
~B1民事第二庭審判長法  官  童有德
~B2                法  官  翁芳靜
~B3                法  官  黃永泉
右為正本係照原本作成。
如不服本裁定應於裁定送達後十日內向本院提出抗告理由狀（須按他造人數附具繕本
），並繳納抗告裁判費新台幣肆拾伍元及送達用雙掛號郵票拾份（每份拾肆元）。
~B                書記官  林玉惠
中      華      民      國    九十二    年      一      月    二十一    日
                                                                        Ｂ


司法院資訊處製作；財團法人民間司法改革基金會備份。
